臺灣高等法院刑事判決
108年度上易字第2375號
上  訴  人  
即  被  告  王喬仙



選任辯護人  王志傑律師(法扶律師)                        上列上訴人因毀損案件，不服臺灣基隆地方法院108年度易字第271號，中華民國108年10月24日第一審判決（起訴案號：臺灣基隆地方檢察署108年度偵字第3183號），提起上訴，本院判決如下：
    主  文
上訴駁回。 
王喬仙緩刑貳年。              
    事實及理由
一、經本院審理結果，認第一審以上訴人即被告王喬仙犯刑法第
    354條之毀損罪，判處拘役30日，並諭知易科罰金折算之標
    準為新臺幣（下同）1,000元折算1日，認事用法及量刑均無
    不當，應予維持，並引用第一審判決書記載之事實、證據及
    理由（如附件）。
二、被告上訴意旨略以：其係出於擔心非洲灰鸚鵡（下稱鸚鵡）
    遭往來車輛輾過或遭流浪貓狗攻擊，本於愛護之心將該鸚鵡
    放生，非故意毀損告訴人之財產。且因未弄死鸚鵡，亦未將
    之佔為己有，與一般毀損有異。告訴人請求被告賠償損害，
    然被告之收入僅有每月老人年金3,500元及資源回收之微薄
    收入，難以負擔拘役之易科罰金3萬元及告訴人之和解條件
    （被告應賠償18,000元，以每月2,000元方式支付）。且被
    告現已77歲，曾患有子宮內膜癌近年又因腿部骨折而行動不
    便，亦難以易服勞務方式代替入監執行。再被告現靠撿拾回
    收，或至便利商店找過期食品及其他善心人士贈送飼料以照
    顧45隻流浪狗，倘若入監服刑，犬隻將乏人照顧，亦會造成
    環境問題，故請求予以緩刑宣告等語。
三、經查：
  ㈠被告自承鸚鵡原被鐵鍊綁住，且其前方放有飲水及飼料等情
    ，依此情形，該鸚鵡既有人照料，被告當可推知該鸚鵡係他
    人所有之物，被告辯稱：以為無人所有云云，即無可採信。
  ㈡按刑法第320條竊盜罪之立法理由謂：「暫行新刑律第三百六
    十七條注意謂第三人除盜取人及被害人外，其餘之人皆是。
    又該補箋內稱竊盜，指奪取他人財物之行為而言，所謂即喪
    失他人之所持有，而移入於自己所持有是也。若僅使他人喪
    失財物，而無移入自己所持有之意思，如開籠放鳥，破網縱
    魚之類，祗成立毀棄損壞罪，不成立盜罪。」除說明竊盜罪
    之構成要件外，並說明若無移入自己所有持之意思，而使人
    喪失財物，則係構成毀損罪，而不成立竊盜罪。本案被告將
    告訴人所飼養之鸚鵡放生，使告訴人喪失該鸚鵡，依上開說
    明，即構成毀損罪。被告辯稱：未弄死鸚鵡，亦未將之佔為
    己有，而否認構成毀損罪云云，亦無理由。
  ㈢末查被告現年77歲，家境清寒，有基隆市七堵區長安里辦公
    室證明書附卷可查（本院卷第39頁）。告訴人亦表示曾去過
    被告住處破破爛爛，該處有養一些狗，並堆有狗飼料等語（
    本院卷第81頁），足見被告前揭所陳家境情形及照顧流浪狗
    之事屬實。而告訴人請求賠償之金額為18,000元，被告須每
    月分期支付2,000元（同上頁）。被告則表示非不願賠償，
    實因收入微薄，僅能每月分期支付1,000元，逾此金額則會
    無法生活，雙方因此無法達成和解。本院考量緩刑之宣告，
    旨在藉由刑之執行猶豫，給予被告自新之機會，以避免短期
    自由刑之流弊。而被告係因資力有限，也努力試著要與告訴
    人和解，非無意願和解；且被告未有犯罪前科，有本院被告
    前案紀錄表在卷可稽。其經歷此次偵查、審理程序及科刑教
    訓，應知所警惕，因認所宣告之刑以暫不執行為適當，爰予
    宣告緩刑如主文第2項所示。至告訴人民事求償部分，則可
    另循民事訴訟程序解決，附此敘明。
據上論斷，應依刑事訴訟法第373條、第368條，刑法第74條第1
項第1款，判決如主文。 
本案經檢察官楊淑芬提起公訴，檢察官林黛利到庭執行職務。
中    華    民    國    109   年    3     月    10    日
                  刑事第七庭  審判長法  官  孫惠琳
                                    法  官  戴嘉清
                                    法  官  張育彰
以上正本證明與原本無異。
不得上訴。
                                    書記官  林蔚菁
中    華    民    國    109   年    3     月    10    日

附件
臺灣基隆地方法院刑事判決
                                    108 年度易字第271 號
公  訴  人  臺灣基隆地方檢察署檢察官
被      告  王喬仙  女  77歲（民國00年0 月00日生）
                    身分證統一編號：Z000000000號
                    住○○市○○區○○○路○段000 號7 樓
                    （臺北○○○○○○○○）
                    居基隆市○○區○○街000 巷000 號B1樓
上列被告因毀棄損壞案件，經檢察官提起公訴（108 年度偵字第
3183號），本院判決如下：
    主  文
王喬仙犯毀損他人物品罪，處拘役參拾日，如易科罰金，以新臺
幣壹仟元折算壹日。
    事  實
一、王喬仙基於毀損他人物品之犯意，於民國108 年5 月22日上
    午8 時36分許，將張桂鳳所有，暫綁在基隆市○○區○○街00號
    路旁木架上之非洲灰鸚鵡1 隻之鐵鍊解開，並將該鸚鵡帶往
    他處放生而毀棄之，足以生損害於張桂鳳。嗣張桂鳳察覺其
    所有之鸚鵡不見，報警處理後，警方調閱相關監視器畫面，
    始查悉上情。
二、案經張桂鳳訴由基隆市警察局第三分局報告臺灣基隆地方檢
    察署檢察官偵查起訴。
     理  由
壹、程序部分：
㈠、按法院認為應科拘役、罰金或應諭知免刑或無罪之案件，被
    告經合法傳喚無正當理由不到庭者，得不待其陳述逕行判決
    ，刑事訴訟法第306 條定有明文。查被告王喬仙並未在監在
    押，且經合法傳喚，於本院108 年10月3 日審理期日無正當
    理由不到庭，有臺灣高等法院在監在押全國紀錄表、送達證
    書、該日審判筆錄等件存卷可查（見本院卷第49頁、第59頁
    、第65至67頁），而本院認本案係應科處拘役之案件，爰依
    上開規定，不待其陳述，逕為一造辯論判決。
㈡、按被告以外之人於審判外之陳述，雖不符刑事訴訟法第 159
    條之1 至第159 條之4 之規定，而經當事人於審判程序同意
    作為證據，法院審酌該言詞陳述或書面陳述作成時之情況，
    認為適當者，亦得為證據。當事人、代理人或辯護人於法院
    調查證據時，知有刑事訴訟法第159 條第1 項不得為證據之
    情形，而未於言詞辯論終結前聲明異議者，視為有前項之同
    意，刑事訴訟法第159 條之5 定有明文。查本判決所引用被
    告以外之人於審判外作成之相關供述證據，雖屬傳聞證據，
    惟公訴人於本院準備程序及審判期日、被告於本院準備程序
    均未對證據能力有所爭執，且均未於言詞辯論終結前聲明異
    議，本院審酌上開證據資料製作時之情況，尚無違法不當及
    證明力明顯過低之瑕疵，亦認為以之作為證據應屬適當，故
    認前揭證據資料均有證據能力。又本判決其餘所引用之非供
    述證據，查無違反法定程序取得之情形，亦均認具證據能力
    。
貳、實體部分：
一、訊據被告固坦承其有於上揭時、地，將上開鸚鵡之鐵鍊解開
    ，並帶往他處放生之事實，惟矢口否認有何毀損犯行，辯稱
    ：我有看到該鸚鵡被鐵鍊鍊住，牠前面也有飲水及瓜子，但
    我以為是別人棄養的，常常有人在該處這樣棄養鳥類，牠還
    飛到馬路上的紅線上，我怕牠會被往來車輛輾過，而且附近
    有很多流浪貓狗，也可能咬傷鸚鵡，因此我才把牠的鍊子解
    開，提著鍊子把牠帶到樹林放生，我是好意云云。經查：
㈠、被告於108 年5 月22日上午8 時36分許，將告訴人張桂鳳所
    有，綁在基隆市○○區○○街00號路旁木架上之非洲灰鸚鵡1 隻
    之鐵鍊解開，並將該鸚鵡帶往他處放生等情，業據被告供承
    不諱，核與證人即告訴人於警詢、偵查中之指訴大致相符，
    並有現場照片、該鸚鵡之照片、監視器畫面截圖、車輛詳細
    資料報表等件在卷可稽（見偵卷第19至31頁、第41頁），先
    堪認定。
㈡、又該鸚鵡有被鐵鍊綁住，且其前方有飲水及飼料一節，為被
    告自承在卷，並與證人即告訴人於偵查中之證訴相符，堪以
    認定。衡諸常情，該鸚鵡之身上或身旁既有鐵鍊、飲水及飼
    料等物，其應為有主物，且有人照料，被告自當知悉該鸚鵡
    係他人所有之物品。
㈢、被告雖辯稱該處常有人用此方式棄養鳥類，以致誤認該鸚鵡
    被棄養云云。然倘欲棄養會飛之鳥禽，僅需解開鐵鍊即可任
    其自行飛離，應無須如此大費周章準備飲水、飼料，且被告
    亦未提出證據或指出證明方法以實其說，尚難僅憑被告片面
    之詞，而為此有違常理之認定。再者，縱被告對於該鸚鵡是
    否為有主物一事有所懷疑，仍應先為適當之查證，自不應單
    以其主觀上之臆測，即認該鸚鵡係被拋棄之無主物，而逕為
    放生毀棄之行為。
㈣、被告另辯稱怕該鸚鵡會被往來車輛輾過或遭流浪貓狗攻擊云
    云。查被告知悉該鸚鵡為他人所有之物，業經析述如前，姑
    且不論該鸚鵡是否果真陷入被告前開所辯之危險中，然而，
    被告逕將該鸚鵡放生，反而對告訴人之財產權造成更直接、
    立即之侵害，其所為顯然欠缺緊急避難行為之「適當性」、
    「必要性」，而與刑法第24條第1 項前段規定有間，尚不得
    據此免責。是以，被告上開所辯均僅係臨訟卸罪之詞，殊難
    憑採。
㈤、又該鸚鵡為告訴人所有之寵物，被告將其帶往他處放生而毀
    棄之，使該鸚鵡作為寵物之效用及價值全部喪失，自足生損
    害於告訴人，亦足見被告具毀損他人物品之犯意無訛。
㈥、綜上，本案事證明確，被告犯行洵堪認定，應依法論科。
二、核被告所為，係犯刑法第354 條之毀損他人物品罪。爰審酌
    被告任意毀棄他人所有之鸚鵡，所為實屬不當，且被告飾詞
    否認犯行，亦未能與告訴人達成和解，犯後態度尚難為有利
    之考量；兼衡被告未有其他刑事犯罪紀錄，有臺灣高等法院
    被告前案紀錄表附卷可考，素行尚可；並參酌被告毀損之物
    品價值、犯罪動機、目的、手段、所生危害或損害，暨被告
    於警詢自述國中畢業之智識程度、家庭經濟狀況貧寒等一切
    情狀，量處如主文所示之刑，並諭知易科罰金之折算標準，
    以資懲儆。
據上論斷，應依刑事訴訟法第299 條第1 項前段，刑法第354 條
、第41條第1 項前段，刑法施行法第1 條之1 第1 項、第2 項前
段，判決如主文。
本案經檢察官楊淑芬提起公訴，檢察官邱耀德到庭執行職務。
中    華    民    國  108     年    10    月    24    日
                  刑事第二庭審判長法  官  王福康
                                  法  官  曾淑婷
                                  法  官  施又傑
以上正本證明與原本無異。
如不服本判決應於收受送達後10日內向本院提出上訴書狀，並應
敘述具體理由；其未敘述上訴理由者，應於上訴期間屆滿後20日
內向本院補提理由書（均須按他造當事人之人數附繕本）「切勿
逕送上級法院」。
中    華    民    國   108    年    10    月    24    日
                                  書記官  連懿婷
附錄本案論罪科刑法條全文：
中華民國刑法第354 條
（毀損器物罪）
毀棄、損壞前二條以外之他人之物或致令不堪用，足以生損害於
公眾或他人者，處2 年以下有期徒刑、拘役或5 百元以下罰金。